臺灣屏東地方法院刑事判決　　　　　　　100年度訴字第425號
公　訴　人　臺灣屏東地方法院檢察署檢察官
被　　　告　洪淑美
上列被告因違反毒品危害防制條例案件，經檢察官提起公訴（10
0 年度毒偵字第457 號），因被告於準備程序中就被訴事實為有
罪之陳述，經告知簡式審判程序之旨，並聽取當事人之意見後，
經本院合議庭裁定由受命法官獨任進行簡式審判程序，茲判決如
下：
    主  文
洪淑美施用第一級毒品，累犯，處有期徒刑拾月。
    事  實
一、洪淑美前於民國93年間因施用毒品案件，經本院以93年度毒
    聲字第723 號裁定應送勒戒處所觀察、勒戒後，因無繼續施
    用毒品傾向，於93年12月27日執行完畢釋放，並經臺灣屏東
    地方法院檢察署檢察官以93年度毒偵字第2407號為不起訴處
    分確定。其又於94年間因施用第一、二級毒品案件，經臺灣
    高雄地方法院以94年度訴字第2363號判決各判處有期徒刑6
    月、3 月，並定應執行有期徒刑8 月確定，於95年9 月3 日
    縮刑期滿執行完畢。再於95年因施用第一、二級毒品案件，
    經本院以95年度訴字第161 號判決各判處有期徒刑1 年2 月
    、1 年，被告不服提起上訴，施用第一級毒品部分經臺灣高
    等法院高雄分院以95年度上訴字第997 號判決駁回上訴，施
    用第二級毒品部分則經同院以同判決撤銷後判處有期徒刑5
    月，並定應執行有期徒刑1 年6 月確定，其後復經同院以96
    年度聲減字第1339號裁定各減為有期徒刑7 月、2 月15日，
    並定應執行有期徒刑9 月確定；於96年間又因施用第二級毒
    品案件，經本院以96年度簡字第561 號判決判處有期徒刑6
    月確定，其後再經本院以96年度聲減字第1488號裁定減為有
    期徒刑3 月確定，上揭2 案件經接續執行，於97年2 月4 日
    執行完畢出監。
二、詎其猶不知悔改，明知海洛因業經公告列為毒品危害防制條
    例第2 條第1 項第1 款之第一級毒品，非經許可，不得持有
    、施用，竟基於施用第一級毒品海洛因之犯意，於99年12月
    8 日下午1 時許，在屏東縣屏東市○○街31號7 樓之2 居所
    內，以將海洛因摻入香菸內點火燒烤吸食其霧化氣體方式，
    施用海洛因1 次。嗣因違反毒品危害防制條例案件，經警於
    同日下午4 時40分許，在其位在屏東縣屏東市○○街31號7
    樓之2 居所執行拘提而查獲，並經警採集其尿液送驗，檢驗
    結果呈嗎啡陽性反應，始悉上情。
三、案經臺南市政府警察局報告臺灣嘉義地方法院檢察署檢察官
    呈請臺灣高等法院檢察署檢察長核轉臺灣屏東地方法院檢察
    署檢察官偵查起訴。
    理  由
一、按除被告所犯為死刑、無期徒刑、最輕本刑為3 年以上有期
    徒刑之罪或高等法院管轄第一審案件者外，於法院行準備程
    序進行中，被告先就被訴事實為有罪之陳述時，審判長得告
    知被告簡式審判程序之旨，並聽取當事人、代理人、辯護人
    及輔佐人之意見後，裁定進行簡式審判程序；受命法官行準
    備程序，與法院或審判長有同一之權限，刑事訴訟法第273
    條之1 第1 項、第279 條第2 項前段分別定有明文。查本件
    被告洪淑美所犯非為死刑、無期徒刑、最輕本刑為3 年以上
    有期徒刑之罪或高等法院管轄第一審案件，其於本院100 年
    5 月10日準備程序進行中，先就前揭被訴事實為有罪之陳述
    （見本院卷第22頁反面），經受命法官告知簡式審判程序之
    旨，並聽取當事人之意見後，本院合議庭認無不得或不宜改
    依簡式審判程序進行之處，爰依刑事訴訟法第273 條之1 第
    1 項，裁定本件由受命法官獨任進行簡式審判程序。並依刑
    事訴訟法第159 條第2 項、第273 條之2 規定，本件不適用
    同法第159 條第1 項關於傳聞法則之規定，證據調查亦不受
    同法第159 條第1 項、第161 條之2 、第161 條之3 、第16
    3 條之1 及第164 條至第170 條規定之限制，合先敘明。
二、上揭事實，業據被告於警詢、本院準備程序及審理時均坦承
    不諱（分見警卷第14頁，本院卷第22頁反面、第26頁），另
    將被告為警查獲時所採集之尿液囑託長榮大學鑑定，經以酵
    素免疫分析法（EIA ）篩檢及以氣相層析質譜儀（GC／MS）
    確認後，結果確呈嗎啡陽性反應等情，有臺南縣警察局勘察
    採證同意書、臺南縣警察局偵辦毒品危害防制條例案件尿液
    送驗對照表、長榮大學99年12月17日確認報告各1 紙在卷可
    稽（見警卷第15至17頁），參諸海洛因於人體內可迅速代謝
    成6-乙醯嗎啡，然後轉變成嗎啡，根據Yong及Lik 在Bullet
    in on Narcotics 所發表之報告，施用嗎啡、海洛因等藥物
    後1 小時，即可於尿液中檢出嗎啡等成分等情，亦經行政院
    衛生署管制藥品管理局90年5 月4 日管檢字第93902 號函述
    綦詳，堪認被告於查獲前確有施用海洛因甚明，自足補強被
    告自白，是被告任意性自白與事實相符，應屬真實。本件事
    證明確，被告犯行洵堪認定。
三、施用第一級毒品為犯罪行為，毒品危害防制條例第10條第1
    項定有處罰明文。故施用該毒品者，依前揭規定本應科以刑
    罰，惟基於施用毒品之人，兼有病患屬性，乃於刑事政策上
    對合於一定條件之施用者，依同條例第20條、第23條之規定
    ，施以觀察、勒戒及強制戒治之治療，期以保安處分替代刑
    罰，戒斷其身、心癮。惟亦僅限於「初犯」及「5 年後再犯
    」2 種情形，始應先經觀察、勒戒或強制戒治程序，不能逕
    行起訴，亦即設為施用毒品罪起訴條件之限制。但倘被告於
    5 年內已再犯，經依法再為保安處分或追訴處罰者，縱其第
    3 次（或第3 次以上）施用毒品之時間，在初犯之保安處分
    執行完畢釋放5 年以後，即非屬「5 年後再犯」之情形，且
    因前有「5 年內再犯」情形，顯見其再犯率甚高，原實施之
    保安處分無法收其實效，毋庸仍予寬典處遇，而應依該條例
    第10條逕予刑罰制裁，最高法院著有99年度台非字第246 號
    判決可資參照。查被告有事實欄一所載之施用毒品紀錄，有
    臺灣高等法院被告前案紀錄表1 份在卷可按（見本院卷第5
    至13頁），其於93年12月27日觀察、勒戒執行完畢釋放後5
    年內，即於94年間再因施用毒品案件經科刑並執行完畢，參
    諸上揭最高法院判決要旨，縱其本次施用毒品之時間已在上
    揭觀察、勒戒執行完畢5 年之後，仍應依法追訴處罰。
四、海洛因為毒品危害防制條例第2 條第2 項第1 款所明定之第
    一級毒品，未經許可，不得持有及施用。是核被告所為，係
    犯同條例第10條第1 項之施用第一級毒品罪。又其持有海洛
    因後進而施用，其持有之低度行為應為其施用之高度行為所
    吸收，不另論罪。又被告有前揭事實欄一所載科刑執畢紀錄
    ，有上揭前案紀錄表1 份可按，其於97年2 月4 日執行完畢
    出監後，5 年以內故意再犯本案有期徒刑以上之罪，為累犯
    ，應依刑法第47條第1 項規定，加重其刑。爰審酌被告經觀
    察、勒戒執行完畢，復因施用毒品案件經本院判處罪刑，有
    上揭前案紀錄表可按，素行非佳，復不知自省，故態復萌而
    再犯本案施用毒品犯行，顯見其無視於毒品對於自身健康之
    戕害及國家對於杜絕毒品犯罪之禁令，實應予以適當懲戒，
    惟衡酌施用毒品係屬自戕行為，又其犯罪手段尚屬平和，亦
    未因此危害他人，所生損害尚非鉅大，且被告犯後坦承犯行
    ，犯罪後態度尚可，智識程度為高職肄業（見警卷第1 頁）
    ，嗎啡檢出濃度僅967ng/ml，有上揭長榮大學確認報告1 附
    卷可考，堪信被告施用數量尚微等一切情狀，爰量處如主文
    所示之刑，以示懲儆。另被告所有供己施用之海洛因已施用
    耗盡，未扣案供其施用毒品所用之香菸已丟棄滅失，亦業經
    被告供承明確（見本院卷第22頁反面），且無證據證明現尚
    存在，爰不併予宣告沒收，附此敘明。
據上論斷，應依刑事訴訟法第273 條之1 第1 項、第299 條第1
項前段，毒品危害防制條例第10條第1 項，刑法第11條前段、第
47條第1 項，判決如主文。
本案經檢察官陳立興到庭執行職務。
中    華    民    國    100    年    5    月    24    日
                  刑事第五庭  法  官  黃柏霖
以上正本證明與原本無異。
如不服本判決應於收受判決後10日內向本院提出上訴書狀，並應
敘述具體理由；其未敘述上訴理由者，應於上訴期間屆滿後20日
內向本院補提理由書（均須按他造當事人之人數附繕本）「切勿
逕送上級法院」。
中    華    民    國    100   年    5     月    24    日
                              書記官  史安琪
附錄本案論罪科刑法條：毒品危害防制條例第10條第1項。
毒品危害防制條例第10條
施用第一級毒品者，處 6 月以上 5 年以下有期徒刑。
施用第二級毒品者，處 3 年以下有期徒刑。